【裁判字號】    97,重訴,34
【裁判日期】    980407
【裁判案由】    侵權行為損害賠償
【裁判全文】
臺灣高等法院民事判決                  97年度重訴字第34號
原      告  麗歌唱片廠股份有限公司
法定代理人  丙○
訴訟代理人  易定芳律師
被      告  乙○○
訴訟代理人  林耀立律師
上列當事人間因侵權行為損害賠償事件，原告提起刑事附帶民事
訴訟，經本院刑事庭移送前來，本院於中華民國98年3月24日言
詞辯論終結，判決如下：
    主  文
原告之訴及假執行之聲請均駁回。
訴訟費用由原告負擔。
    事實及理由
壹、原告起訴主張：
一、被告係原告（民國<下同>94年2月4日前之登記負責人為張洪
    雪玉）之股東，原告與麗厚國際股份有限公司（下簡稱麗厚
    公司，登記負責人為魏嘉佃）原均由被告實際經營，被告為
    取得中華電信股份有限公司臺灣北區電信分公司（下稱中華
    電信公司）MOD系統播放歌曲之服務契約乃決定由原告授權
    麗厚公司使用其所擁有之歌曲，並由麗厚公司與中華電信公
    司簽署寬頻多媒體服務策略聯盟契約書，惟該二公司並未就
    授權之細節正式為書面之契約約定，嗣因原告股權變動，由
    丙○買得部分股份，原告並於94年1月28日召開董事會，由
    被告負責董事會議議事之紀錄，該董事會並選出丙○擔任該
    公司負責人，嗣於94年2月4日完成原告公司負責人之變更登
    記。被告明知丙○已係原告之負責人，竟為確保上開原告與
    麗厚公司間授權契約能繼續存在，未經丙○之授權或同意而
    基於偽造私文書之概括犯意，連續於附表所示之時間，在原
    告辦公處所，利用不知情之甲○○以倒填日期之方式，偽造
    如附表所示由原告與麗厚公司簽訂之音樂著作授權契約書共
    6份後，由原告向不知情之會計人員取得原告、「張洪雪玉
    」之印章後盜蓋於上開契約上而陸續完成附表所示偽造之授
    權契約私文書，足以生損害於原告。原告提供2,000首版權
    曲目給中華電信公司使用，每首版權費用新台幣（下同）20
    ,000 元，原告可取得40,000,000元之授權費用。又依目前
    一般市場每首授權單一範圍使用行情至少有30,000元之譜，
    核算偽造授權使用之歌曲之價值為47,010,000元。
二、聲明：(一)被告應給付原告87,010,000元及自本起訴狀繕本送
    達被告之翌日起至清償日止，按週年利率百分之五計算之利
    息。(二)原告願供擔保請准宣告假執行。
貳、被告則以下列辯詞資為抗辯：
一、原告以臺北地方法院96年度訴字第1802號判決書為依據，認
    為被告利用不知情之甲○○偽造六份授權書契約，分別倒填
    日期，因此損害原告，惟被告現被訴偽造文書部分，目前已
    上訴最高法院，尚未確定，故不得以此認定有造成原告損害
    。
（一）92年2月25日被告代表麗厚公司簽訂備忘錄，這一份備忘
      錄之簽訂並非偽造，而且這一段期問，丙○及李春祥並未
      購買原告公司之股份，根本對於這一份合約書無權干涉。
（二）世界聯網電信股份有限公司張瑋鑫或是中華電信並未付每
      首版權費用20,000元給原告或被告乙○○，因此原告公司
      絕對沒有40,000,000元之損害。
（三）原判決認定倒填日期六份授權書有罪的話，該六份授權書
      並未行使，甲○○才剛製作完成，此部份證人甲○○可證
      ：98年1月28日準備程序：「法官：授權書之後，有無加
      以利用？證人甲○○：沒有。因麗歌、麗厚有糾紛所以就
      停下。」
（四）中華電信MOD部分：94年10月上檔、94年11月下檔，中華
      電信共撥94年10月之權利金19,408元給麗厚公司、94年11
      月部份撥2,165元給麗厚公司，原告可分得399元，已交付
      原告，且由原告開立發票可以證明，此部份原告沒有理由
      請求。
二、CD部分確實在李春祥、丙○入股為原告公司股東前就是由「
    麗歌負責收歌、麗厚負責裸片加工包裝，並由麗厚行銷」，
    此部份亦可由甲○○做證證明；而且95年5月9日麗厚公司尚
    且把出售300套CD應付給原告版權費4,800元付給原告，並由
    原告開立發票交給麗厚公司，因此原告主張47,010,000元之
    損害賠償根本毫無理由。而且原告在市面上買到13片CD是李
    春祥、丙○二人入主之前即完成之CD，乃市面上依法銷售，
    故由麗厚公可付給原告版權費用絕無違法，這一部分向乙○
    ○請求並不合理。
三、聲明：（一）駁回原告之訴及假執行之聲請（二）如受不利
    判決，願供擔保免為假執行。
參、兩造不爭執事項：
一、原告與麗厚公司間所簽署如附表所示授權契約書之契約日係
    屬倒填。
二、被告因有上開倒填日期之行為，且因其無使用原告公司印章
    以簽署上開契約之權，已遭臺灣臺北地方法院 (下簡稱臺北
    地院)判處有罪，被告不服該判決上訴而遭本院駁回上訴，
    現在在最高法院審理中。
肆、得心證之理由：
一、本件原告主張被告於94年2月4日完成原告公司負責人之變更
    登記，被告明知丙○已係原告之負責人，竟為確保上開原告
    與麗厚公司間授權契約能繼續存在，未經丙○之授權或同意
    而基於偽造私文書之概括犯意，連續於附表所示之時間，在
    原告辦公處所，利用不知情之甲○○以倒填日期之方式，偽
    造如附表所示由原告與麗厚公司簽訂之音樂著作授權契約書
    共6份後，由原告向不知情之會計人員取得原告、「張洪雪
    玉」之印章後盜蓋於上開契約上而陸續完成附表所示偽造之
    授權契約私文書，足以生損害於原告等情，固經臺北地院96
    年度訴字第1802號（下簡稱刑事原審卷）、本院97年度上訴
    字第29號刑事判決認定，且判處有期徒刑六月，減為有期徒
    刑三月在案，有上開二刑事判決附卷可稽，惟為被告所否認
    ，並以上開辯詞置辯，故本件爭執點在於（一）被告是否有
    行使偽造文書等侵權行為之事實？（二）若有侵權行為事實
    存在，則得請求之金額為何？
（一）按損害賠償之債，以有損害之發生及有責原因之事實，並
      二者之間，有相當因果關係為成立要件，故原告所主張損
      害賠償之債，如不合於此項成立要件者，即難謂有損害賠
      償請求權存在，本院四十八年台上字第四八一號判例意旨
      參酌。
（二）查原告與麗厚公司間所簽署如附表所示授權契約書之契約
      日係屬倒填，被告蓋用原告及原法定代理人張洪雪玉之印
      章於上開授權契約書上並未經原告及張洪雪玉同意之事實
      ，固為兩造所不爭執，惟查被告並未行使如附表所示偽造
      之授權契約書等情，亦據證人即原任職麗厚公司擔任業務
      助理之甲○○於本院證稱：「（被告訴訟代理人問：授權
      書之後，有無加以使用？）沒有。因麗歌、麗厚有糾分所
      以就停下。」等語（見本院卷第59頁）證述屬實，且上開
      刑事判決亦僅認定被告偽造上開授權契約書而已，並未認
      定有行使之情事，是原告固提出其在市場購得原告有著作
      權之ＣＤ專輯十三份，顯然並非被告偽造上開授權契約書
      後始製作，並不因被告偽造與否，使原告之損害有所變動
      ，況查在被告偽造上開授權契約書前，上開ＣＤ專輯至多
      屬麗厚公司未經原告授權即發行之ＣＤ專輯而已，並無法
      證明被告偽造上開授權書後，原告即因上開ＣＤ專輯成為
      有授權商品而發生與未經授權即發行ＣＤ專輯時不同之損
      害，亦即原告如受有損害，亦係麗厚公司未經授權即發行
      ＣＤ專輯之違反著作權法之行為所造成，並非被告偽造上
      開授權契約書行為而使已發行ＣＤ專輯成為授權商品，麗
      厚公司始獲利益，原告而受損害，從而應認被告上開偽造
      行為與原告之受損害間，並無相當因果關係。
（三）又查證人即92年至97年3月擔任麗厚公司負責人魏嘉佃於
      臺北地院上開刑案審理中證稱：「（辯護人問：九十三年
      十一月十日你有無代表麗厚公司跟中華電信簽訂ＭＯＤ系
      統契約？）有。（辯護人問：你跟中華簽訂契約時，有無
      得到麗歌唱片授權？）有。（辯護人問：麗歌公司授權歌
      曲有多少？）麗歌版權都有授權給麗厚公司。我這裡有版
      權合約書（庭呈附卷）」等語（見刑事原審卷97年7月15
      日審判筆錄第3頁），並有證人魏嘉佃提出之授權證明書
      、93年3月17日合約書為證，而觀之上開93年3月17日合約
      書第一條即約定：「甲方（按：指原告）負責提供詞曲版
      權及錄音製作工程，乙方（按：指被告）負責裸片加工、
      包裝設計、印刷及包裝費用，專輯由甲方製作發行，乙方
      總代理行銷」，核與證人甲○○於本院證稱：「（本院問
      ：關於CD部分，你們與麗歌、麗厚，如何分配工作？）麗
      歌授權麗厚，由麗厚負責收歌，麗厚負責裸片加工包裝，
      麗厚行銷」（見本院卷第58頁反面）等情節相符，是早於
      94年2月4日完成原告公司負責之變更登記前，原告已授權
      被告為實際負責人之麗厚公司負責ＣＤ裸片加工包裝及行
      銷，是以被告事後偽造九十二年間之授權契約書，原告應
      未受有何損害，況查原告主張依著作權法規定，一首歌曲
      之播放強制授權費用為30,000元云云，經查著作權法及相
      關規定並無一首音樂著作強制授權費用30,000元之規定，
      是原告主張授權使用費用47,010,000元云云，亦乏依據。
（四）再查原告提出之其與世界聯網電信股份有限公司（下簡稱
      世界聯網公司）於92年12月25日簽訂備忘錄（見本院97年
      度重附民字第29號＜下簡稱附民卷＞第12頁）第一條約定
      ：「甲乙（按：即原告與世界聯網公司）雙方擬合作投資
      麗厚公司，其職專門負責收歌、錄製、轉檔等後製工作業
      務」、第二條：「由甲方提供2,000首版權曲目含歌、詞
      、曲、音給中華電信使用，每首版權費用為新台幣貳萬元
      整，如超過貳萬元以上時，就超出部分歸麗厚公司各股東
      所有。麗厚公司負責與中華電信提出相關合作方案配合」
      、第三條：「若採取合作方案時，將委由麗厚公司負責收
      歌、錄製及轉檔等後製工作，中華電信則負責系統及結算
      公式等工作」，是原告應已同意提供2,000首版權曲目含
      歌、詞、曲、音給中華電信使用，並有其與麗厚公司就利
      潤之分配之約定，已難認原告有何因被告事後偽造行為而
      受損。另查由麗厚公司負責與中華電信提出相關合作方案
      配合部分，亦有被告於上開刑案偵查中（台北地檢署95年
      度偵字第20902號）提出麗厚公司與中華電信公司簽訂之
      寬頻多媒體服務策略聯盟契約書可參（見上開偵查卷第70
      頁至第82頁），可見關於中華電信使用原告所有版權曲目
      部分，確經原告同意，並已由麗厚公司進行洽談成案，且
      觀之被告偽造上開授權契約書內容，並未約定授權費用全
      由麗厚公司或被告取得，是原告主張其可取得40,000,00
      0元（2,000首版權Ｘ20,000元授權費用）授權費用，因被
      告偽造上開授權契約書行為而未收取，致生損害云云，顯
      然無據。
（五）況查證人甲○○於本院證稱：「（被告訴訟代理人問：中
      華電信MOD部分何時上檔、何時下檔？ ）94年10月上檔，
      94年11月下檔。」等語（見本院卷第59頁），並有被告提
      出之中華電信ＭＯＤ系統10月、11月份權利金分配統計表
      附卷可稽（見本院卷第45、46頁），該分配統計表並顯示
      94年10月份原告應分配權利金為26元，94年11月份權利金
      為373元，合計399元，嗣後亦由麗厚公司交付原告，此亦
      有被告提出之存摺明細、統一發票影本在卷可憑（見本院
      卷第47頁至第49頁），並無如原告所主張使用授權費用40
      ,000,000 元之情，且原告亦無法舉證以實其說，應認原
      告亦未受有40,000,000元之損害。
二、綜上所述，被告未行使上開偽造授權契約書，亦未因偽造行
    為而使原告受有損害，故原告主張因被告之偽造行為，受有
    中華電信公司ＭＯＤ業務授權費用40,000,000元及授權市場
    價格（原告所謂著作權法強制授權費用）47,010,000元云云
    ，應均不足採。
三、從而，原告依侵權行為之法律關係，請求被告給付87,010,0
    00元，並自起訴狀繕本送達翌日起至清償日止，按週年利率
    5％計算利息，為無理由，應予駁回。原告之訴既經駁回，
    其假執行之聲請，即失所附麗，應併予駁回。
四、本件事實已臻明確，兩造其餘攻擊或防禦之方法，經核於判
    決結果無何影響，爰不一一論述，附此敘明。
伍、結論：本件原告之訴為無理由，依民事訴訟法第78條，判決
    如主文。
中    華    民    國    98    年    4     月    7     日
                    民事第五庭
                        審判長法  官  魏麗娟
                              法  官  陳博享
                              法  官  黃雯惠
正本係照原本作成。
兩造如不服本判決，應於收受送達後20日內向本院提出上訴書狀
，其未表明上訴理由者，應於提出上訴後20日內向本院補提理由
書狀（均須按他造當事人之人數附繕本）上訴時應提出委任律師
或具有律師資格之人之委任狀；委任有律師資格者，另應附具律
師資格證書及釋明委任人與受任人有民事訴訟法第466條之1第1
項但書或第2項（詳附註）所定關係之釋明文書影本。
中    華    民    國    98    年    4     月    8     日
                              書記官  秦慧榮
附註：
民事訴訟法第466條之1（第1項、第2項）：
對於第二審判決上訴，上訴人應委任律師為訴訟代理人。但上訴
人或其他法定代理人具有律師資格者，不在此限。
上訴人之配偶、三親等內之血親、二親等內之姻親，或上訴人為
法人、中央或地方機關時，其所屬專任人員具有律師資格並經法
院認為適當者，亦得為第三審訴訟代理人。
附表：
┌───┬───────┬──────┐
│授權契│  製作日期    │ 倒填日期   │
│約書  │              │            │
├───┼───────┼──────┤
│  一  │94年6月20日   │92年8月12日 │
├───┼───────┼──────┤
│  二  │94年6月22日   │92年9月20日 │
├───┼───────┼──────┤
│  三  │94年6月21日   │92年10月9日 │
├───┼───────┼──────┤
│  四  │94年6月22日   │92年10月9日 │
├───┼───────┼──────┤
│  五  │94年6月14日   │92年12月10日│
├───┼───────┼──────┤
│  六  │94年6月22日   │92年12月10日│
└───┴───────┴──────┘


司法院資訊處製作；財團法人民間司法改革基金會備份。
